臺灣高雄地方法院民事裁定
109年度消債更字第312號
聲  請  人  陳鳳玲（原名：陳家玲、陳姿尹）
0000000000000000

0000000000000000

0000000000000000

上列當事人因消費者債務清理事件聲請更生，本院裁定如下：
    主  文
聲請人陳鳳玲（原名：陳家玲、陳姿尹）自中華民國一一○年一
月五日下午四時起開始更生程序。
命司法事務官進行本件更生程序。
    理  由
一、聲請意旨略以：伊無力清償債務，曾依消費者債務清理條例
    向台新銀行提出前置協商方案成立，約定自民國106年2月起
    ，分150期，年利率7％，每月清償新臺幣（下同）49,000元
    ，然勉為償還數期後仍不得已毀諾。因聲請人有不能清償債
    務或有不能清償之虞，復未經法院裁定開始清算程序或宣告
    破產，爰聲請更生等語。
二、按債務人不能清償債務或有不能清償之虞者，得依本條例所
    定更生或清算程序，清理其債務。債務人無擔保或無優先權
    之本金及利息債務總額未逾12,000,000元者，於法院裁定開
    始清算程序或宣告破產前，得向法院聲請更生。法院開始更
    生程序之裁定，應載明其年、月、日、時，並即時發生效力
    。法院裁定開始更生或清算程序後，得命司法事務官進行更
    生或清算程序，必要時得選任律師、會計師或其他適當之自
    然人或法人一人為監督人或管理人。消費者債務清理條例（
    下稱消債條例）第3條、第42條第1項、第45條第1項及第16
    條第1項分別定有明文。
三、經查：
  ㈠聲請人於106年間協商成立後，繳納數期即未行繳款，最大債
    權銀行台新銀行於107年8月報送毀諾（見卷第75頁台新銀行
    陳報狀及第159頁以下，臺灣臺北地方法院106年度司消債核
    字第850號裁定及前置協商機制協議書等，嗣聲請人於109年
    7月清償台新銀行債務，詳如後述），而聲請人稱當時係於
    台灣人壽保險公司擔任業務員，107年起業績下滑，原有前
    配偶資助，107年7月以後前配偶不願幫伊繳納協商款乃毀諾
    等語（見卷第98頁），如依聲請人之國稅局所得清單所載，
    其107年度申報所得為137,879元，平均每月僅有11,490元，
    顯已無法負擔每月49,000元之還款金額，堪認聲請人因收入
    不豐，無法持續支應必要生活開支及協商款項，而確有不可
    歸責於己之事由，致履行原協商條件有所困難。
  ㈡次查，聲請人於107年及108年度申報所得各為137,879、14,5
    23元，然其自陳向本院聲請更生前2年內有執業、營利及薪
    資等所得共461,921元，名下有久津實業股份有限公司262股
    ，勞工保險自107年9月起投保於高雄市保險業務職業工會，
    投保薪資為24,000元，另有宏泰人壽1張保單解約金443元，
    台灣人壽1張保單無保價金、全球人壽為團險之被保險人，
    保德信人壽保單則均已失效或於104年間解約。又聲請人原
    於台灣人壽保險股份有限公司擔任業務員，無底薪，依業績
    給付承攬報酬，據台灣人壽保險股份有限公司函覆之業務員
    佣獎金表所載，107年9月至108年4月實發金額共28,358元（
    承攬合約至108年3月20日止），再據台壽保產物保險股份有
    限公司函覆表示聲請人僅於107年12月及108年12月各領取執
    業所得2,038元（函文漏載）及306元；聲請人曾於107年2月
    12日登記為「拉麵亭鼓山店」負責人，旋於同年3月15日轉
    讓登記予斯時配偶王長生，108年2月1日與王長生兩願離婚
    ，聲請人並自108年2月1日起於拉麵亭鼓山店擔任外場服務
    員，月薪20,000元領取現金，另查拉麵亭鼓山店於107年2月
    至109年9月每月查定銷售額概為83,160元，現負責人仍為王
    長生；109年4月領取行政院紓困補助30,000元，未領取社會
    局補助，2名成年子女（分別為84年11月生、88年4月生）均
    未給付聲請人扶養費等情，有診斷證明書（卷第17頁）、財
    政部高雄國稅局107年及108年度綜合所得稅各類所得資料清
    單及總歸戶財產查詢清單（卷第18頁、第26至27頁）、存摺
    （卷第19至20頁）、商業保險投保資料查詢結果表（卷第25
    頁）、收入切結書（卷第28頁）、勞工保險被保險人投保資
    料表（卷第29至30頁）、財團法人金融聯合徵信中心前置協
    商專用債權人清冊（卷第45至46頁）、信用報告（卷第48至
    51頁）、台灣人壽保險股份有限公司函（卷第72至73頁）、
    桃園市政府社會局函（卷第77頁）、台灣人壽保險公司業務
    員佣獎金表（卷第79至89頁）、全球人壽保險股份有限公司
    函（卷第92頁）、宏泰人壽保險股份有限公司函（卷第93至
    94頁）、在職證明書（卷第131頁）、戶籍謄本（卷第132頁
    ）、財產及收入狀況說明書（卷第136至138頁）、拉麵亭鼓
    山店商工登記資料及高雄市政府經濟發展局函覆商業登記歷
    次抄本（卷第139頁、第152至156頁）、台壽保產物保險股
    份有限公司函（卷第168頁）、財政部高雄國稅局函覆拉麵
    亭鼓山店營業稅查定銷售額資料查詢（卷第169至170頁）、
    債權人清冊（卷第238至241頁）、拉麵亭鼓山店函覆薪資明
    細單（卷第242至253頁）在卷可參。故本院審酌上情，認為
    核算聲請人目前償債能力之基礎以其任職拉麵亭鼓山店之每
    月薪資20,000元為基準。
  ㈢關於聲請人個人日常必要支出部分，聲請人陳稱107年間因債
    務問題與斯時配偶王長生不睦，107年4月起即自行承租拉麵
    亭鼓山店之2樓房間居住，王長生委託店長蔡淑珍與聲請人
    簽立租賃契約，每月房租5,000元，聲請人與同住之友人各
    分攤2分之1，未領取租金補助，有房屋租賃契約書、房租證
    明及高雄市政府都市發展局函在卷可稽（卷第31至33頁、第
    97頁）；本院審酌聲請人已離婚、其2名成年子女名下均無
    自用住宅，確有租屋需求，其主張每月支出房租為2,500元
    亦屬節約。按債務人必要生活費用，以最近一年衛生福利部
    或直轄市政府所公告當地區每人每月最低生活費一點二倍定
    之，消債條例第64條之2第1項定有明文。本院參酌衛福部社
    會司所公告109年度高雄市最低生活費標準為13,099元。又
    該最低生活費用之標準，係照當地最近1年平均每人消費支
    出60％，依其基準之家庭收支調查報告調查表格式所示有關
    經常性支出之調查項目，其原即包括利息支出、食品、衣著
    、房租及水費、電費、醫療保健、交通、娛樂、教育等基本
    生活需求。本院認在聲請人並無特殊需求，應以此最低生活
    費之1.2倍即15,719元認係其個人必要生活費用。
  ㈣至扶養費支出部分，聲請人主張扶養母親，每月扶養費3,500
    元。按直系血親相互間，互負扶養之義務，民法第1114條第
    1款定有明文。查聲請人母親莊淑美為35年生，107年及108
    年度申報所得均為0元，名下無財產，於100年11月領取勞保
    老年一次給付21,991元，原每月領取國民年金4,014元，自1
    09年1月起每月4,158元，因設籍桃園市，領取桃園市政府社
    會局發放之重陽敬老金2,000元、三節禮金各2,000元等情，
    有戶籍謄本、所得資料及財產查詢清單、勞動部勞工保險局
    函、桃園市政府社會局函附卷可憑（卷第77至78頁、第95至
    96頁、第132至135頁）。本院認聲請人之母親就領取年金及
    禮金不足部分尚有受扶養之必要，扶養費用數額部分，按受
    扶養者之必要生活費用，準用第1項規定計算基準數額，並
    依債務人依法應負擔扶養義務之比例認定之，消債條例第64
    條之2第2項亦有明定；又因聲請人陳稱母親居住房屋為聲請
    人表弟所有，無租賃情事等語（見卷第100頁），是應自其
    必要生活費用中扣除相當於房租支出所佔比例（109年度桃
    園市每人每月不含房屋支出之必要生活費13,870元），再扣
    除所領取之國民年金及社會局禮金換算為每月4,825元（計
    算式：4,158＋2,000×4÷12＝4,825），由聲請人與另1名扶養
    義務人（參卷第43頁家族系統表）共同分擔後，以每人4,52
    3元【計算式：（13,870－4,825）÷2＝4,523】為度，而聲請
    人主張每月支出扶養費3,500元，低於本院計算基準，堪認
    合理。
  ㈤綜上所述，以聲請人現每月收入20,000元為其償債能力基準
    ，扣除個人必要生活費15,719元及母親扶養費3,500元後，
    餘781元，而聲請人目前負債總額為2,324,358元（參聯徵中
    心債權人清冊，包含：第一銀行、兆豐銀行、花旗銀行、匯
    豐銀行、永豐銀行、玉山銀行、星展銀行、安泰銀行、中國
    信託銀行，又聲請人原積欠台新銀行債務，嗣於109年6月23
    日經臺灣高等法院高雄分院以109年度上移調字第87號調解
    成立，聲請人及王長生願連帶給付台新銀行450,000元，並
    由王長生於同年6月及7月各代償100,000元、350,000元完畢
    ，故王長生現以債權額450,000元列為聲請人之債權人，參
    卷第75頁、第167頁、第235至237頁），扣除宏泰人壽保險
    解約金443元，以聲請人自陳每月可清償2,500元（卷第100
    頁）計算，需約77年【計算式：（2,324,358－443）÷2,500÷
    12≒77.5】始能清償完畢，應認其已不能清償債務。此外，
    聲請人無擔保或無優先權之債務總額未逾12,000,000元，且
    無消債條例第6條第3項、第8條或第46條各款所定駁回更生
    聲請之事由存在，則聲請人聲請更生為有理由，應予准許，
    爰命司法事務官進行本件更生程序。
四、依消債條例第11條第1項、第45條第1項，裁定如主文。
中　　華　　民　　國　　110 　年　　1 　　月　　5 　　日
                  民事庭　法　官  　賴寶合
以上正本係照原本作成。
本裁定不得抗告。
中　　華　　民　　國　　110 　年　　1 　　月　　5 　　日
                          書記官    胡美儀